臺灣臺中地方法院刑事判決　　　　　　 100年度訴字第2130號
公　訴　人　臺灣臺中地方法院檢察署檢察官
被　　　告　宋雲華
上列被告因偽證案件，經檢察官提起公訴（100年度偵字第15496
號），茲被告於準備程序中就被訴事實為有罪之陳述，經受命法
官告以簡式審判之旨，並聽取當事人之意見後，本院合議庭裁定
由受命法官獨任進行簡式審判程序，判決如下：
    主          文
宋雲華於執行審判職務之公署審判時，證人於案情有重要關係之
事項，供前具結，而為虛偽陳述，處有期徒刑伍月。
    犯罪事實及理由
一、犯罪事實：宋雲華與呂昌駿（另案於法務部矯正署臺灣臺中
    看守所羈押中）係朋友。宋雲華與呂昌駿前因走私運輸第一
    級毒品海洛因案件，經本署檢察官於民國99年12月19日以99
    年度偵字第19983號、99年度偵字第23726號、99年度偵字第
    23 727號、99年度偵字第23728號、99年度偵字第28340 號
    、99年度偵字第28625號提起公訴。詎宋雲華於100年3月4日
    上午9時30分許，在臺灣臺中地方法院（下稱臺中地院）審
    理上開案件（99年度重訴字第3717號），針對呂昌駿所為前
    開共同走私運輸第一級毒品犯行，於審理中以證人身分具結
    後，就案情有重要關係之事項，虛偽證稱：其與呂昌駿因有
    「流行撞球館」選店長乙事，因呂昌駿被選為店長，其未被
    選為店長，致其對呂昌駿心生怨隙，而於上開走私運輸第一
    級毒品案件中誣指呂昌駿係知情而與宋雲華一同前往統一超
    商領取含有第一級毒品海洛因包裹，呂昌駿確實未參與本件
    犯行，其於警詢及偵查中所為證述均不實在云云。宋雲華於
    審理中之證述顯係於審理中為迴護呂昌駿所為之虛偽證述，
    而與事實不符。此情，已據宋雲華於100年4月29日於臺灣臺
    中地方法院檢察署檢察官，偵辦另案蕭明岳涉嫌共同運輸毒
    品一案，於前開呂昌駿運輸第一級毒品海洛因案件（即本院
    99年度重訴字第3717號），上訴臺灣高等法院台中分院確定
    前，在檢察官偵查中自白不諱。
二、證據名稱：
（一）被告宋雲華於偵查中之自白，及於本院準備程序及審理時
      之認罪陳述。核與另案被告即證人呂昌駿於100年4月21日
    、5月5日在臺灣臺中地方法院檢察署檢察官偵查中供述相符
    ，呂昌駿表示確實參與共同走私運輸第一級毒品海洛因等犯
    行等語。
（二）臺灣臺中地方法院99年度重訴字第3717號卷宗100年3月4
      日上午9時30分許審理筆錄、宋雲華證人結文影本各1 份
      在卷足憑。
（三）99年度他字第4873號一案，被告宋雲華於100年4月29日之
      訊問筆錄，即被告宋雲華自白偽證（見100年度偵字第
      10408號卷第260頁）。
三、按刑法上之偽證罪，為形式犯，不以結果之發生為要件，證
    人於供前或供後具結而就案情有重要關係事項，故為虛偽陳
    述，其犯罪即成立，而該罪所謂於案情有重要關係之事項，
    則指該事項之有無，足以影響於裁判之結果者而言，至於其
    虛偽陳述，法院已否採為裁判或檢察官據為處分之基礎，或
    有無採為基礎之可能，皆於偽證罪之成立無影響（最高法院
    71年臺上字第8127號判例、84 年臺上字第3949號判決參照
    ）。被告於本院99年度重訴字第3717號毒品危害防制條例等
    一案，就另案被告呂昌駿共同運輸第一級毒品罪案件之法官
    審判時為證人，於供前具結後，就該案件之重要事項為上開
    虛偽陳述，縱使未經採信，依上開判例及判決意旨，亦無礙
    偽證罪之成立。是核被告所為，係犯刑法第168條之偽證罪
    。另被告於所虛偽陳述之案件裁判確定前自白，應依刑法第
    172條之規定，減輕其刑。爰審酌被告犯罪動機、目的、手
    段、該偽證行為已嚴重妨礙司法機關事實認定及審判職務之
    適正執行、被告於經臺灣高等法院臺中分院審理呂昌駿共同
    運輸第一級毒品罪案件，裁判確定前於偵、審時坦承犯罪之
    犯後態度、所偽證者係情節非輕之共同運輸第一級毒品案件
    等一切情狀，量處如主文所示之刑，以茲懲儆。末按刑法及
    其特別法有關加重、減輕或免除其刑之規定，依其性質，可
    分為「總則」與「分則」二種。其屬「分則」性質者，係就
    其犯罪類型變更之個別犯罪行為予以加重或減免，使成立另
    一獨立之罪，其法定刑亦因此發生變更之效果；其屬「總則
    」性質者，僅為處斷刑上之加重或減免，並未變更其犯罪類
    型，原有法定刑自不受影響。此關乎刑法第41條、刑事訴訟
    法第376條第1款等法律之適用，應加以辨明。刑法第172 條
    就犯偽證罪、誣告罪，於裁判或懲戒處分確定前自白者，應
    減輕或免除其刑之規定，雖列於刑法分則編，且係就個別之
    特定犯罪行為而設，然其立法目的與自首規定雷同，係在藉
    此刑罰優惠，鼓勵行為人能及時悔悟，以期早日發現真實，
    節省訴訟勞費，避免審判權遭受不當之侵害，此一規定既未
    變更其犯罪類型，自屬相當於「總則」之減免其刑規定，其
    原有法定刑並不因此而受影響。是犯刑法第168條之偽證罪
    ，其法定刑為7年以下有期徒刑，縱行為人於所偽證之案件
    裁判確定前自白，經依同法第172條規定減輕其刑，並宣告6
    月以下有期徒刑者，仍無法依同法第41條規定諭知易科罰金
    之折算標準，此觀最高法院95年度臺上字第4927號刑事判決
    闡述至明。是以被告雖已符合刑法第172條減輕其刑之規定
    ，然僅屬刑法總則之減輕，並不因而發生法定刑變動之效果
    ，則該罪之最重本刑仍為有期徒刑7年，而與刑法第41條第1
    項規定限於最重本刑5年以下有期徒刑之罪始得易科罰金之
    要件不符，故本院雖僅判處被告6月以下有期徒刑，仍毋須
    併予諭知易科罰金折算標準，併此敘明。
四、依刑事訴訟法第273條之1第1項、第299條第1項前段、第310
    條之2、第454條第1項，刑法第168條、第172條，判決如主
    文。
五、如不服本判決，得於判決書送達之日起10日內，以書狀敘述
    理由，向本院提出上訴（須附繕本）。
本案經檢察官戚瑛瑛到庭執行職務。
中    華    民    國   100    年    9     月    5     日
                    刑事第一庭  法  官  許金樹
以上正本證明與原本無異。
如不服本判決應於收受送達後10日內向本院提出上訴書狀，並應
敘述具體理由；其未敘述上訴理由者，應於上訴期間屆滿後20日
內向本院補提理由書（均須按他造當事人之人數附繕本）「切勿
逕送上級法院」。
                                書記官  王崑煜
中    華    民    國   100    年    9     月    5     日
附錄論罪科刑法條：
中華民國刑法第168條
於執行審判職務之公署審判時或於檢察官偵查時，證人、鑑定人
、通譯於案情有重要關係之事項，供前或供後具結，而為虛偽陳
述者，處7年以下有期徒刑。